臺灣彰化地方法院交通事件裁定　　　 100年度交聲字第1445號
原處分機關
即移送機關　交通部公路總局臺中區監理所彰化監理站
異　議　人
即受處分人　李芷穎
上列異議人即受處分人因違反道路交通管理處罰條例案件，對於
交通部公路總局臺中區監理所彰化監理站100年12月12日彰監四
字第裁64-I00000000號處分不服，聲明異議，本院裁定如下：
     主  文
異議駁回。
    理  由
一、原處分機關略以：異議人即受處分人李芷穎（下稱受處分人
    ）於民國99年11月6 日21時44分許，騎乘車牌號碼1998-C6
    號自用一般小客車，行經彰化縣花壇鄉○○路8 號前，因「
    酒後駕車，經酒精濃度測定呼氣值達0.66MG/L，超過標準值
    」違規，為彰化縣警察局保安隊員警以彰警交字第I0000000
    0 號違反道路交通管理事件通知單當場舉發，原處分機關乃
    依道路交通管理處罰條例第35條第1 項第1 款、第24條第1
    項第2 款規定，裁處罰鍰新臺幣（下同）49,500元，惟經地
    檢署緩起訴處分提供義務勞務40小時，扣抵罰鍰3,920 元，
    尚須繳納不足最低罰鍰部分45,580元，吊扣駕駛執照12個月
    （已辦理），並施以道路交通安全講習，原處分應無不合等
    語。
二、聲明意旨略以：當初檢察官說捐國庫的2萬元並不可以折抵
    罰單，伊才選擇服勞務，如今義務勞務40小時已履行完成，
    然監理站又依同一事件裁罰，係違反一罪不兩罰，可否折扺
    2 萬元義務勞務40小時之金額，爰提出聲明異議等語。
三、按汽車駕駛人飲用酒類後，其吐氣所含酒精濃度超過每公升
    0.25毫克以上者，不得駕車；汽車駕駛人，駕駛汽車經測試
    檢定，有酒精濃度超過規定標準者，處15,000元以上60,000
    元以下罰鍰，當場移置保管其車輛及吊扣其駕駛執照1 年，
    並應接受道路交通安全講習，道路交通安全規則第114 條第
    2 款及道路交通管理處罰條例第35條第1 項第1 款、第24條
    第1 項第2 款分別定有明文。
四、次按94年2 月5 日公布、95年2 月5 日施行之行政罰法第26
    條規定：「一行為同時觸犯刑事法律及違反行政法上義務規
    定者，依刑事法律處罰之。但其行為應處以其他種類行政罰
    或得沒入之物而未經法院宣告沒收者，亦得裁處之。」本條
    規定所謂「其他種類之行政罰」，依同法第2條之規定，係
    指「限制或禁止行為之處分」（例吊扣證照）、「剝奪或消
    滅資格、權利之處分」（例吊銷證照）、「影響名譽之處分
    」（例公布姓名）及「警告性處分」（例記點、講習）等處
    分。考其立法目的，乃因一行為同時觸犯刑事法律及違反行
    政法上義務規定時，由於刑罰與行政罰同屬對不法行為之制
    裁，而刑罰之懲罰作用較強，故依刑事法律處罰，即足資警
    惕時，實無一事二罰再處以行政罰之必要；但在其他種類之
    行政罰部分，因兼具維護公共秩序之作用，為達行政目的，
    行政機關仍得併予裁處，亦即並非行為人於一行為同時觸犯
    刑事法律及違反行政法上義務規定時，在受刑事法律處罰後
    ，行政機關即全然不得再對其為行政處分，此不可不辨。另
    按酒後駕車經檢察官為緩起訴處分，並命被告向公益團體捐
    款或提供義務勞務者，被告係履行檢察官為緩起訴處分命令
    ，此等命令名義上雖非刑罰，但因造成被告財產之減少或義
    務之增加等權利上不利之影響，是其性質應屬干預人民自由
    之處分，實與刑事制裁無異，實質該當行政程序法第26條第
    1 項所指依刑事法律之處罰（高等法院暨所屬法院99年法律
    座談會刑事類提案第37號）。復於100 年11月8 日修正，10
    0 年11月23日華總一義字第10000259791 號令修正公布施行
    之行政罰法第26條第3 項、第4 項增訂：「第一項行為經緩
    起訴處分或緩刑宣告確定且經命向公庫或指定之公益團體、
    地方自治團體、政府機關、政府機構、行政法人、社區或其
    他符合公益目的之機構或團體，支付一定之金額或提供義務
    勞務者，其所支付之金額或提供之勞務，應於依前項規定裁
    處之罰鍰內扣抵之。前項勞務扣抵罰鍰之金額，按最初裁處
    時之每小時基本工資乘以義務勞務時數核算。」且依同法第
    45條第3 項之規定：「本法中華民國一百年十一月八日修正
    之第二十六條第三項至第五項規定，於修正施行前違反行政
    法上義務之行為同時觸犯刑事法律，經緩起訴處分確定，應
    受行政罰之處罰而未經裁處者，亦適用之；曾經裁處，因訴
    願、行政訴訟或其他救濟程序經撤銷，而於修正施行後為裁
    處者，亦同。」修正後行政罰法第26條之上述規定，於修正
    施行前經緩起訴處分確定，應受行政罰之處罰而未經裁處者
    ，亦適用之。是以本件有上開新修正行政罰法第3 項、第4
    項規定之適用。
五、經查：
（一）受處分人李芷穎於99年11月6 日21時44分許，駕駛車牌號
      碼1998-C6 號自小客車，在彰化縣花壇鄉○○路8 號前，
      經警方攔檢實施酒測，測得其呼氣酒精濃度達每公升0.66
      毫克，超過規定標準，而為警當場掣單舉發等情，為受處
      分人所不爭執，並有彰化縣警察局彰警交字第I00000000
      號舉發違反道路交通管理事件通知單及原處分機關100 年
      12月12日彰監四字第裁64-I00000000號號裁決書各1 份在
      卷可稽。是受處分人於上開時、地確有本件舉發所指之違
      規行為無誤。又受處分人上開酒後駕車行為，同時觸犯刑
      法第185 條之3 之公共危險罪，業經臺灣彰化地方法院檢
      察署檢察官於99年11月11日以99年度速偵字第2247號為緩
      起訴處分，其緩起訴處分期間為1 年，於偵查中經徵得被
      告同意，並應自緩起訴處分確定後起至緩起訴期間屆滿前
      6 月止，向本署指定之政府機關、政府機構、行政法人、
      社區或其他符合公益目的之機構或團體提供40小時之義務
      勞動服務，該緩起訴處分業於99年11月26日確定，且受處
      分人已於100 年4 月7 日履行義務勞務完成，緩起訴期間
      又於100 年11月25日期滿未經撤銷緩起訴處分，有前揭緩
      起訴處分書、台灣彰化地方法檢察署彰檢文執川100 執聲
      他560 字第20334 號函文各1 份在卷可稽，是受處分人已
      依前開緩起訴處分諭知之內容履行完畢，洵可確定。
（二）關於罰鍰處分部分：
      本件受處分人既經緩起訴處分確定且經命向指定之機關（
      構）等提供義務勞務40小時，依上述行政罰法第26條第3
      項、第4項之規定，所提供之勞務應於罰鍰內扣抵之，並
      按最初裁處時之每小時基本工資乘以義務勞務時數核算。
      又依據行政院勞工委員會公告基本工資，100年1月1日至
      同年12月31日期間，每小時基本工資為98元，乘以提供義
      務勞務40小時核算結果，受處分人上開義務勞務可扣抵罰
      鍰金額為3,920元（計算式：98*40＝3920）。然本件依違
      反道路交通管理事件統一裁罰基準表原應裁處之罰鍰為49
      ,500元，經抵扣後應繳納之罰鍰金額則為45,580元（計算
      式：00000-0000＝45580），是此部分並無違誤。受處分
      人就此部分之異議為無理由，應由本院將此部分異議駁回
      。
（三）關於吊扣駕駛執照12個月部分及施以道安講習部分：
      本件受處分人就原處分裁處吊扣駕駛執照12個月及施以道
      路交通安全講習部分，雖未聲明異議，然因酒後駕車僅有
      一交通違規行為，有關處罰效果之吊扣駕駛執照12個月、
      施以道路交通安全講習，與該交通違規行為是否存在，均
      無從分離。本院自應就全部加以審理（臺灣高等法院暨所
      屬法院98年法律座談會刑事類提案第23號參照）。揆諸上
      揭說明，原處分機關裁處受處分人吊扣駕駛執照12個月及
      施以道安講習部分，屬於行政罰法第26條第1項但書所稱
      其他種類行政罰，並不受該條前段一事不二罰之限制，行
      政機關為達行政目的，仍得併予裁處之，是受處分人就此
      部分求為撤銷一節，為無理由，應予駁回。
六、據上論斷，爰依道路交通管理處罰條例第87條第2項，道路
    交通事件處理辦法第18條，裁定如主文。
中    華    民    國    100    年   12    月    22    日
                  交通法庭            法  官  田德煙
以上正本證明與原本無異。
如不服本裁定，應於裁定送達後5日內向本院提出抗告狀（須附
繕本）。
中    華    民    國    100    年   12    月    23    日
                                      書記官  吳冠慧